【裁判字號】    99,上訴,3375
【裁判日期】    991103
【裁判案由】    毒品危害防制條例
【裁判全文】
                  臺灣高等法院刑事判決
                                    99年度上訴字第3375號
上  訴  人
即  被  告  甲○○
上列上訴人因違反毒品危害防制條例案件，不服臺灣桃園地方法
院99年度審訴字第1237號，中華民國99年8月13日第一審判決（
起訴案號：臺灣桃園地方法院檢察署99年度毒偵字第1917號），
提起上訴，本院判決如下：
    主  文
原判決撤銷。
甲○○施用第一級毒品，累犯，處有期徒刑捌月，扣案之第一級
毒品海洛因壹包（驗餘毛重零點玖零壹公克，含包裝袋）沒收
銷燬之；又施用第二級毒品，累犯，處有期徒刑貳月。應執行有
期徒刑玖月，扣案之第一級毒品海洛因壹包（驗餘毛重零點玖
零壹公克，含包裝袋）沒收銷燬之。
    事  實
一、甲○○前於民國（下同）93年間因施用毒品案件，經臺灣桃
    園地方法院（下稱：桃園地院）93年毒聲字第1700號裁定送
    觀察、勒戒後，因無繼續施用毒品之傾向，於94年4月15日
    釋放出所執行完畢，該次施用毒品犯行，並經臺灣桃園地方
    法院檢察署檢察官以93年毒偵字第3528號為不起訴處分確定
    。復於95年間（即前開觀察、勒戒執行完畢釋放後5年內）
    因施用毒品案件，經桃園地院95年訴字第974號判處有期徒
    刑9月確定，同年間又因施用毒品案件，經桃園地院95年易
    字第931號判處有期徒刑3月確定，上開2案，另經桃園地院
    96 年聲減字第458號裁定減刑並定應執行刑為有期徒刑5月
    確定，於96年7月16日期滿執行完畢。詎甲○○仍不知悔改
    ，於99年4月12日下午某時許，在桃園縣大溪鎮某處，分別
    以抽煙之方式施用第一級毒品海洛因、以玻璃球燒烤之方式
    施用第二級毒品安非他命各1次。嗣甲○○於99年4月14日下
    午3時20分許，在桃園縣大溪鎮○○路670號前經警盤查，在
    警員未知悉甲○○有上揭施用毒品之犯行前，即向警員出示
    其持有之扣案毒品海洛因一包（驗餘毛重0.3901公克），並
    自首上揭施用毒品之犯行。
二、案經桃園縣政府警察局報請臺灣桃園地方法院檢察署檢察官
    偵查起訴。
    理  由
一、上揭犯行業據上訴人即被告甲○○於原審審理時坦承不諱，
    而被告於99月4月14日為警所採尿液送臺灣檢驗科技股份有
    限公司以酵素免疫分析法（EIA）初步檢驗，再以氣相層析
    質譜儀法（GC/MS）確認檢驗結果，均呈嗎啡及安非他命陽
    性反應，且扣案之白色粉末1包經送上開檢驗公司以同一檢
    驗方法鑑定結果，確含有第一級毒品海洛因成分（毛重0.4
    公克，因鑑驗使用0.0099公克，驗餘毛重0.3901公克），此
    有桃園縣政府警察局被採尿人尿液暨毒品真實姓名與編號對
    照表、臺灣檢驗科技股份有限公司99年5月4日出具之濫用藥
    物檢驗報告2紙附卷可稽（見偵卷第46-47頁），足認被告之
    自白與事實相符，本件事證明確，被告犯行堪以認定。
二、核被告所為，係犯毒品危害防制條例第10條第1項、第2項之
    施用第一級毒品海洛因罪及施用第二級毒品安非他命罪。被
    告施用海洛因前後持有海洛因及施用安非他命前持有安非他
    命之低度行為，應分別為施用第一級毒品及施用第二級毒品
    之高度行為所吸收，均不另論罪。而被告所犯二罪間，施用
    方法互殊，罪名不同，應分論併罰。又被告有事實欄所載之
    犯罪科刑執行紀錄，有本院被告前案紀錄表在卷可憑，其於
    受有期徒刑之執行完畢後5年內，故意再犯本件有期徒刑以
    上之二罪，均為累犯，均應依刑法第47條第1項之規定加重
    其刑。又本案警員乙○○係於事實欄所載時地執行一般巡邏
    任務時，見被告於該處等候公車而有反應慌張刻意迴避之情
    ，前往盤查，經詢問被告有無持有違禁物品時，被告即拿一
    包東西出來，主動告知係海洛因等情，業經證人即查獲之警
    員乙○○於本院審理時證述綦詳（見本院99年10月20日審判
    筆錄第2-3頁）。且被告於警詢時已主動向警方表示，自己
    有施用第一級毒品及第二級之犯行（見警詢筆錄），再觀諸
    扣案之海洛因一包，重量僅0.4克且體積甚小（偵卷第24頁
    ），無論被告將之放置於衣褲口袋或以手握持之，若非被告
    主動出示，尚難由被告身體外觀查知被告有攜帶該包海洛因
    之情。警員係見被告神情緊張，前往盤查被告，但在被告坦
    承犯行之前，警員並無何確切事證，知悉被告有施用毒品之
    情事，被告於警方詢問是否攜帶違禁物時，主動交出扣案毒
    品，並坦承事實欄所示施用毒品之犯行，應符合自首之要件
    ，爰依刑法第62條前段規定，減輕其刑。前述刑之加重、減
    輕，依刑法第71條第1項之規定，先加後減之。
三、原審對被告論罪科刑，固非無見，惟本件被告應係自首，原
    審漏未審酌，容有未洽。被告提起上訴，以其係自首犯罪，
    請求從輕量刑，為有理由，應由本院將原判決撤銷改判。審
    酌被告有多次施用毒品之前科，素行不佳，惟考量施用毒品
    係戕害己身健康，及被告犯罪後供認犯行之態度等一切情狀
    ，就施用第一級毒品部分判決被告有期徒刑8月。扣案之海
    洛因1包（驗餘毛重0.3901公克）併同無法析離之包裝袋1只
    ，宣告沒收銷燬；就施用第二級毒品部分判決有期徒刑2月
    （因與不得易科罰金之上揭施用第一級毒品罪合併定執行刑
    ，依司法院大法官會議釋字第144號解釋，毋庸諭知易科罰
    金）。而後定應執行刑為有期徒刑9月，並重為沒收銷燬之
    諭知。
四、被告經合法傳喚，無正當理由不到庭，爰不待其陳述，逕行
    判決，併此敘明。
據上論斷，應依刑事訴訟法第369條第1項前段、第364條、第299
條第1項前段、第371條，毒品危害防制條例第10條第1項、第2項
、第18條第1項前段，刑法第11條前段、第47條第1項、第62條前
段、第51條第5款，判決如主文。
本案經檢察官鄭鑫宏到庭執行職務。
中    華    民    國    99    年    11    月    3     日
                  刑事第十五庭審判長法  官   沈宜生
                                    法  官   賴邦元
                                    法  官   林明俊
以上正本證明與原本無異。
施用第一級毒品部分如不服本判決，應於收受送達後十日內向本
院提出上訴書狀，其未敘述上訴之理由者並得於提起上訴後十日
內向本院補提理由書（均須按他造當事人之人數附繕本）「切勿
逕送上級法院」。
施用第二級毒品部分不得上訴。
                                    書記官   蕭詩穎
中    華    民    國    99    年    11    月    4     日
附錄本案論罪科刑法條：
毒品危害防制條例第10條
施用第一級毒品者，處6月以上5年以下有期徒刑。
施用第二級毒品者，處3年以下有期徒刑。

司法院資訊處製作；財團法人民間司法改革基金會備份。
